最高法院刑事判決　　　　　　九十四年度台上字第四五０一號
　　上　訴　人　甲○○
　　　　　　　　　　　　號
　　　　　　　　丙○○
　　　　　　　　　　　　號
　　　　　　　　乙○○
　　　　　　　　　　　　號
　　上 列一 人
　　選任辯護人　陳萬發律師
上列上訴人等因偽造文書案件，不服台灣高等法院中華民國九十
四年三月三日第二審判決（九十三年度上訴字第一八號，起訴案
號：台灣桃園地方法院檢察署八十八年度偵字第一０二七一號、
第一八九九七號），提起上訴，本院判決如下：
    主  文
原判決撤銷，發回台灣高等法院。
    理　由
本件原判決認定上訴人甲○○、丙○○有其事實欄一、所載之犯
行，上訴人乙○○與由原審另案審理之張綱原、呂清富有其事實
欄二、三所載之犯行，因而撤銷第一審科刑之判決，改判均論處
甲○○、丙○○、乙○○共同連續偽造私文書，足以生損害於他
人罪刑。固非無見。
惟查：（一）、原判決於事實欄一、認定由丙○○承租桃園縣龜
山鄉○○○路五十六號松鶴旅館五０一室供作偽造信用卡場所，
另由甲○○提供如原判決附表（下稱附表）一編號(一)至(五)、(七)、
(十)、(十一)所示之工具及已印妥發卡銀行名稱之空白信用卡，由「小
傑」提供信用卡程式資料，再由甲○○、丙○○二人在上開處所
內偽造信用卡，嗣為警查獲如附表一之偽造工具、偽造之信用卡
成品、半成品等物品等情。於理由欄二、(一)以上開事實，為甲○
○於警詢及檢察官初次偵訊時自承是由跳蚤市場雜誌打電話向一
綽號「小傑」購買信用卡磁條資料，再與丙○○共同製作偽造各
銀行信用卡，「小傑」有提供技術指導；丙○○於警詢供稱房間
是「小傑」要其去租的，是甲○○與「小傑」在住，查獲之偽造
信用卡為甲○○與「小傑」所作；而以甲○○、丙○○二人於警
詢供述相合，核與證人即查獲當時在場之黃華熹（經檢察官另為
不起訴處分確定）於警詢及第一審調查時證稱當天是與甲○○相
約到該房間商議還款事宜，甲○○有說房間內機器是要製作信用
卡號碼之用，之後甲○○就使用打字機製作信用卡號碼，沒多久
丙○○進入房間，兩人就一起以打字機製作信用卡號碼等語相符
合；因而為不利丙○○之認定（原判決第七頁第七列至第二十三
列）。但依卷內資料，甲○○於警詢固供稱與丙○○共同製作信
用卡，交由丙○○盜刷，然於檢察官第一次偵查時則僅供稱房子
是丙○○租的，並未有與丙○○共同製作信用卡之供述（第一０
二七一號偵查卷第十六頁反面、第八十五頁），證人黃華熹於警
詢供稱甲○○稱打字機是要製造信用卡號碼用，就在打字機那打
製信用卡號碼。丙○○回來後二人在以打字機製作信用卡號碼；
嗣於第一審審理時又證稱有人進來，好像是丙○○，並問那些東
西作何用及如何使用，甲○○就使用一台打字機示範給那另外二
人（指丙○○、乙○○）看（同上偵查卷第十三頁、第一審卷(一)
第一二七頁）；亦即甲○○、黃華熹於警詢固為不利丙○○之供
述，但甲○○於檢察官偵查及黃華熹於第一審並未有對丙○○不
利之陳述，原判決上開理由論述，與卷內資料不符，已有判決理
由矛盾之違法。又丙○○否認為警查獲前有與甲○○共同打製信
用卡號碼，於原審一再請求傳訊黃華熹（原審民國九十三年六月
二十八日調查筆錄第五頁及原審審判期日筆錄第十五頁），實情
如何？與其利益有重大關係，客觀上有調查必要，原審未予傳訊
究明，遽行判決，亦嫌速斷。（二）、刑事審判上之共同被告，
係為訴訟經濟等原因，由檢察官或自訴人合併或追加起訴，或由
法院合併審判所形成，其間各別被告及犯罪事實仍獨立存在。故
共同被告對於其他共同被告之案件而言，為被告以外之第三人，
本質上屬於證人，為確保被告對證人之詰問權，證人於審判中，
應依法定程序，到場具結陳述，並接受被告之詰問，其陳述始得
作為認定被告犯罪事實之判斷依據。原判決理由內以甲○○於警
詢及偵查中之供述，丙○○於警詢之供述，互為二人論斷其等有
本件犯罪事實之證據，但原審於調查共同被告甲○○、丙○○時
，並未依上開規定分別適用人證之調查程序，俾使二人各立於證
人之地位而為陳述，使甲○○、丙○○互為詰問，揆之首開說明
，其踐行之訴訟程序難謂適法。（三）、信用卡係將發卡銀行專
用識別號印製於卡上，並以卡上之電腦磁帶記載持卡人安全密碼
（內碼），足以為表示持卡人為發卡銀行之會員用意證明，於九
十年六月二十日修正公布增訂刑法第二百零一條之一第一項處罰
偽造信用卡規定前，自屬刑法第二百二十條第二項規定之以文書
論之準私文書。原判決認定甲○○、丙○○共同偽造信用卡，且
係在刑法第二百零一條之一第一項增訂公布前所為，因依同法第
二條第一項但書，逕適用有利之同法第二百十條之偽造私文書論
處，亦有適用法則不當之違誤。（四）、原判決於事實欄三、認
定乙○○與張綱原、呂清富基於偽造私文書之概括犯意聯絡，由
乙○○提供偽造信用卡所需之機器等材料，呂清富自不詳姓名綽
號「阿成」成年男子處取得之內碼，交予張綱原偽造信用卡，共
同自八十九年二月間起至八十九年四月十四日止，在桃園縣桃園
市○○路七三０號三樓，連續偽造數量不詳之信用卡，每偽造一
張信用卡，可取得新台幣五百元之代價，而所偽造之信用卡除交
付乙○○、呂清富外，並販售予姓名不詳綽號「阿賢」、「小王
」、「麥克」等成年男子，均足以生損害於偽造信用卡之原申請
名義人及發卡銀行等情（原判決第五頁倒數第十列至第六頁第一
列）；於理由欄貳、二以張綱原偽造信用卡後，除分別交付乙○
○及呂清富外，並分別販售予綽號「阿賢」、「小王」、「麥克
」等人，為張綱原於另案自承在卷，並有扣案記載交易明細之筆
記簿二本可稽，張綱原偽造信用卡後將之交付及販售他人之行為
，自係對於所偽造之私文書有所主張而為行使云云（原判決第十
六頁第十列至第十五列），據認乙○○除成立共同偽造準私文書
罪外，並有共同行使之犯行。但依原判決事實欄之上開記載，其
並未認定乙○○有與張綱原共同販賣偽造之信用卡即共同行使偽
造準私文書之犯行。理由欄亦未進一步說明乙○○對張綱原之販
賣，即行使行為，如何亦應負共同責任之理由，亦有未當。（五
）、原判決於事實欄二、認定乙○○係持附表二編號(二)、(三)偽造
之信用卡冒用「劉成飛」名義消費刷卡詐購行動電話一具、餐卷
等情，但原判決又援引附表為事實之一部而於附表二編號(三)記載
「行動電話六具、呼叫器一個、行動電話電池三個」，並未有「
偽造之信用卡」之記載。矧原判決理由欄又引據附表三編號(二)、
(三)為判決依據，主文欄亦諭知如附表三所示之物沒收，致主文、
事實、理由俱有矛盾。以上，或為上訴人等三人上訴意旨所指摘
，或為本院得依職權調查之事項，應認原判決有撤銷發回更審之
原因。原判決理由欄壹、五及貳、五說明不另為無罪諭知部分，
基於審判不可分之原則，應一併予以發回，附此說明。
據上論結，應依刑事訴訟法第三百九十七條、第四百零一條判決
如主文。
中　　華　　民　　國　九十四　年　　八　　月　 十八 　日
                      最高法院刑事第十二庭
                          審判長法官  謝　俊　雄
                                法官  陳　世　雄
                                法官  蘇　振　堂
                                法官  吳　信　銘
                                法官  徐　文　亮
      本件正本證明與原本無異
                                      書  記  官
中　　華　　民　　國　九十四　年　　八　　月　二十四　日
                                                    Ａ
